【裁判字號】    98,裁,3228
【裁判日期】    981217
【裁判案由】    重測
【裁判全文】
最  高  行  政  法  院  裁  定
                                      98年度裁字第3228號
抗  告  人  甲○○
                          送達.
上列抗告人因與相對人桃園縣政府間重測事件，對於中華民國98
年3月19日臺北高等行政法院97年度訴字第2669號裁定，提起抗
告，本院裁定如下︰
    主  文
抗告駁回。
抗告訴訟費用由抗告人負擔。
    理  由
一、按抗告法院認抗告為不合法或無理由者，應為駁回抗告之裁
    定。
二、本件抗告人所有坐落桃園縣楊梅鎮○○○段埔心小段33-649
    地號土地，與毗鄰之同小段33-772、33-773地號土地，於民
    國63年間辦理地籍圖重測，64年3月27日公告確定並完成登
    記。嗣桃園縣楊梅地政事務所（下稱楊梅地政事務所）以同
    一經界線地籍調查時土地所有權人指界不一致，致調查表記
    載有瑕疵，引起土地爭議為由，於89年6月22日以89楊地三
    字第3469號函報請相對人准予撤銷上開3筆土地重測成果，
    經相對人以89年6月30日89府地測字第124291號函（下稱原
    處分）同意撤銷上開3筆土地重測成果，重新辦理地籍圖重
    測，楊梅地政事務所乃以89年7月24日89楊地三字第4087號
    函知抗告人重新辦理地籍圖重測作業程序。97年間抗告人以
    楊梅地政事務所89年6月22日89楊地三字第3469號函並無法
    令依據，相對人依該函所作成同意撤銷上開3筆土地重測成
    果之原處分，即有重大明顯之瑕疵，為此循序提起行政訴訟
    ，聲明求為判決：原處分及訴願決定均撤銷。
三、原裁定以：抗告人提起本件撤銷訴訟，訴請撤銷相對人於89
    年6月30日作成之原處分，查該原處分並非以抗告人為受處
    分人（正本送楊梅地政事務所，副本送內政部土地測量局第
    二測量隊、相對人所屬地政局地籍測量隊），未對抗告人送
    達，此為兩造所不爭，且有原處分在原審卷頁15可按。嗣楊
    梅地政事務所於89年7月24日以楊地三字第4087號函通知抗
    告人以：「說明：一、依據桃園縣政府89年6月30日89府地
    測字第124291號函……辦理……。二、本案係同一經界線地
    籍調查時指界不一，導致調查表記載有瑕疵，經桃園縣政府
    依說明一函示同意撤銷重測成果在案。本所謹訂於89年8月2
    日上午10時辦理地籍調查，屆時請臺端……於現場會同指界
    ，辦理重測。」抗告人亦於楊梅地政事務所辦理地籍圖重測
    時到場配合會同指界，足見抗告人於收受上開楊梅地政事務
    所89年7月24日函時，已知悉原處分之內容，抗告人如有不
    服，依訴願法第14條第1項及第2項前段之規定，應自該函送
    達後之30日內提起訴願。縱如抗告人所陳迄至97年始知悉原
    處分之內容，旋於97年4月30日即具「聲請函」表示不服之
    意旨，惟依訴願法第14條第2項後段，其自行政處分達到後
    ，已逾3年，仍不得提起。從而，本件抗告人起訴不備起訴
    要件，且屬無從補正，乃裁定駁回抗告人於原審之訴。
四、抗告意旨略謂：楊梅地政事務所89年6月22日89楊地三字第
    3469號函並無法令依據，相對人於89年6月30日依該函所作
    成同意撤銷上開3筆土地重測成果之原處分，即有重大明顯
    之瑕疵。抗告人於97年4月30日發現楊梅地政事務所所為行
    政處分法律引用錯誤，依行政程序法第117條規定，聲請相
    對人依職權撤銷原處分，自屬有據。本件辦理重測迄今9年
    未有結果，抗告人為此困擾多年，請求撤銷原裁定等語。
五、本院查：
(一)按「原告之訴，有左列各款情形之一者，行政法院應以裁定
    駁回之。……十、起訴不合程式或不備其他要件者。」行政
    訴訟法第107條第1項第10款定有明文。又「人民因中央或地
    方機關之違法行政處分，認為損害其權利或法律上之利益，
    經依訴願法提起訴願而不服其決定，或提起訴願逾3個月不
    為決定，或延長訴願決定期間逾2個月不為決定者，得向高
    等行政法院提起撤銷訴訟。」同法第4條第1項亦有明文。而
    所謂行政處分，係指行政機關就公法上具體事件所為之決定
    或其他公權力措施而對外直接發生法律效果之單方行政行為
    ，茍未對外直接發生法律效果，即非屬行政處分，人民即不
    得對之提起訴願(本院44年判字第18號、62年裁字第41號判
    例參照)。足見提起撤銷訴訟，其訴請撤銷者，須為中央或
    地方機關之行政處分，否則其起訴即應認不備要件。
(二)本件抗告人以相對人89年6月30日89府地測字第124291號函
    為行政處分，提起訴訟訴請撤銷，惟查該函僅係楊梅地政事
    務所於89年6月22日以89楊地三字第3469號函報請相對人准
    予撤銷上開3筆土地重測成果，相對人函覆該所同意撤銷土
    地重測成果之公文，屬二行政機關間內部文件之往來，並非
    對外直接發生法律效果之單方行政行為。迄楊梅地政事務所
    以89年7月24日89楊地三字第4087號函知抗告人重新辦理地
    籍圖重測作業程序時，始對外發生法律效果。是相對人89年
    6月30日89府地測字第124291號函並非行政處分，依上開說
    明，抗告人提起撤銷訴訟，即應認不備要件，應予駁回。原
    裁定駁回抗告人之訴，理由雖有不同，結果則無二致。抗告
    意旨猶執前詞，求為廢棄原裁定，難認有理由，應予駁回。
六、據上論結，本件抗告為無理由。依行政訴訟法第104條、民
    事訴訟法第95條、第78條，裁定如主文。
中    華    民    國    98    年    12    月    17    日
                    最高行政法院第五庭
                        審判長法官  黃  璽  君
                              法官  曹  瑞  卿
                              法官  鄭  忠  仁
                              法官  吳  東  都
                              法官  陳  金  圍
以  上  正  本  證  明  與  原  本  無  異
中    華    民    國    98    年    12    月    17    日
                              書記官  彭  秀  玲


司法院資訊處製作；財團法人民間司法改革基金會備份。
